【裁判字號】    98,交聲,862
【裁判日期】    980826
【裁判案由】    違反道路交通管理處罰條例聲明異議
【裁判全文】
臺灣士林地方法院交通事件裁定         98年度交聲字第862號
原處分機關  交通部公路總局臺北區監理所
異  議  人
即受處分人  甲○○
代  理  人  乙○○
上列異議人即受處分人因違反道路交通管理處罰條例案件，對於
交通部公路總局臺北區監理所於中華民國98年7 月15日所為之裁
決（原處分案號：北監自裁字第裁40-CG0000000號）聲明異議，
本院裁定如下：
    主  文
原處分撤銷。
    理  由
一、原處分意旨略以：異議人即受處分人甲○○所有之車牌號碼
    IK-4852 號自用小客車（下稱系爭汽車），於民國98年4 月
    10日上午9 時16分許，行經臺北縣淡水鎮臺二線「紅樹林捷
    運站」前有燈光號誌管制之交岔路口，因闖紅燈，為警依法
    拍照採證舉發，故依道路交通管理處罰條例第53條第1 項、
    第63條第1 項第3 款等規定，裁處異議人罰鍰新臺幣（下同
    ）2,700 元，並記違規點數3 點等語。
二、異議意旨則以裁決書所記載之違規時間為98年4 月10日上午
    9 時16分，然當時人在臺北市立關渡醫院（下稱關渡醫院）
    就診洗腎，且系爭汽車自當日清晨即駛入關渡醫院地下停車
    場停放，迄中午洗腎結束前並未駛離，顯見舉發有誤，故向
    本院提出異議，求為撤銷原處分。
三、按汽車駕駛人，行經有燈光號誌管制之交岔路口闖紅燈者，
    處1,800 元以上5,400 元以下罰鍰，道路交通管理處罰條例
    第53條第1 項定有明文。又汽車駕駛人有上列情形，除依原
    條款處罰鍰外，記違規點數3 點，同條例第63條第1 項第3
    款亦有明文。
四、有關系爭汽車為異議人所有，該車行經臺北縣淡水鎮臺二線
    「紅樹林捷運站」前有燈光號誌管制之交岔路口闖紅燈乙節
    ，有卷附汽車車籍資料、採證照片2 張及臺北縣政府警察局
    98年8 月18日北縣警交字第0980110024號函可佐，則原處分
    機關認系爭汽車有闖紅燈之違規行為，固非無據。惟查：
    (一)按行政官署對於人民有所處罰，必須確實證明其違法之
        事實。倘不能確實證明違法事實之存在，其處罰即不能
        認為合法（行政法院〈現改制為最高行政法院〉39年判
        字第2 號判例意旨參照）；又依行政訴訟法第136 條準
        用民事訴訟法第277 條規定，當事人主張有利於己之事
        實，就其事實固負舉證責任，惟當事人就其主張事實，
        如已盡相當之舉證責任，則舉證責任轉換，由他造就反
        證事實負舉證責任。
    (二)舉發機關即臺北縣政府警察局經調閱全卷違規採證底片
        查證後，雖覆稱違規時間並無登載錯誤，然異議人於98
        年4 月10日上午7 時20分起，至同日上午11時20分止，
        在關渡醫院進行血液透析（即洗腎），而系爭汽車於同
        日上午6 時42分駛入上開醫院地下停車場停放，迨同日
        上午11時35分駛離，因異議人為殘障人士，停車費用免
        繳，故由異議人在停車票卡上註記車號、身心障礙手冊
        號碼，並簽名備查等情，有關渡醫院98年8 月10日（98
        ）關行字第0828號函暨血液透析紀錄表、停車票卡、換
        班紀錄報表及本院公務電話紀錄可參，則異議人主張系
        爭汽車於上開舉發時間不可能出現在違規現場，即非無
        據。異議人既已舉證證明系爭汽車不可能在舉發時間出
        現在違規現場，原處分機關若認異議人確有上開違規行
        為人，自應就此擔負舉證責任。茲原處分機關既未能就
        上開有利之反證事實舉證以實，即不能證明異議人違規
        事實之存在，所為上開裁罰自屬違法。原處分機關未察
        而遽以裁罰，容有未洽。故本件異議為有理由，自應由
        本院將原處分撤銷，以臻適法。
五、又原處分雖經本院撤銷，但依卷附採證照片所示，系爭汽車
    確有在「某特定時間」闖紅燈之違規行為，故應由舉發機關
    再行調查確認，並為適法之處理，附此敘明。
據上論斷，應依道路交通案件處理辦法第20條，裁定如主文。
中    華    民    國    98    年    8     月    26    日
                      交通法庭法  官   楊皓清
以上正本證明與原本無異。
如不服本裁定，應於裁定送達5日內，向本院提出抗告狀。
                              書記官   朱俶伶
中    華    民    國    98    年    8     月    26    日


司法院資訊處製作；財團法人民間司法改革基金會備份。
